臺灣雲林地方法院刑事判決
110年度金訴字第56號
公  訴  人  臺灣雲林地方檢察署檢察官
被      告  陳宥穎



上列被告因違反洗錢防制法案件，經檢察官提起公訴（109年度
偵字第7481號、110年度偵字第41號、第162號、第373號、第111
3號、第2911號），及移送併辦(臺灣雲林地方檢察署110年度偵
字第3564號、第4492號、第7066號、第5859號、第9409號、111
年度偵字第1372號、臺灣彰化地方檢察署109年度偵字第11437號
)，被告於本院準備程序中就被訴事實為有罪之陳述，經本院裁
定改行簡式審判程序，判決如下：
    主      文
壬○○幫助犯洗錢防制法第十四條第一項之洗錢罪，處有期徒刑肆
月，併科罰金新臺幣壹萬元，罰金如易服勞役，以新臺幣壹仟元
折算壹日。
    事實及理由
一、犯罪事實：
　　壬○○依其社會生活之通常經驗與智識程度，可預見將其所申
    辦之金融帳戶資料提供非屬親故之人使用，有遭他人利用作
    為詐欺犯罪所得財物匯入及提領工具之可能，且受詐騙人匯
    入款項遭提領後，即產生遮斷資金流動軌跡而逃避國家追訴
    、處罰之洗錢效果，竟仍基於縱若取得其金融機構帳戶之人
    ，自行或轉交他人用以實施詐欺取財犯罪，供被害人匯款以
    隱匿犯罪所得去向之用，仍不違背其本意之幫助詐欺取財及
    洗錢之不確定故意，於民國108年12月間某日，在雲林縣麥
    寮鄉中山路之某統一超商，將其所申辦之合作金庫商業銀行
    帳號000-0000000000000號帳戶(下稱合庫帳戶)之提款卡交
    予「小奕」之成年男子，並告知其提款卡之密碼，容任他人
    使用其帳戶作為詐欺取財及幫助洗錢之工具。嗣「小奕」所
    屬詐欺集團成員（無證據證明未滿18歲）取得前揭帳戶資料
    後，即意圖為自己不法所有，共同基於詐欺取財及洗錢之犯
    意聯絡，以附表所示之詐欺方式，向辛○○、丁○○、寅○○、庚○○、己○○、癸○○、丑○○、戊○○、丙○○、乙○○、甲○○、子○○、
    卯○○實行詐術，致其等均陷於錯誤，分別將款項匯入前開合
    庫帳戶（詳如附表所示），所匯款項旋遭該詐欺集團成員持
    被告之提款卡提領一空，以此方式，掩飾、隱匿上開犯罪所
    得之去向。
二、上開犯罪事實，業經被告壬○○於本院審理時坦承不諱（本院
    卷二第127頁），核與如附表所示被害人於警詢之指述相符
    ，並有如附表所示之匯款憑證或LINE對話截圖(詳如附表「
    證據」欄所示)、合作金庫商業銀行虎尾分行111年4月18日
    合金虎尾字第1110001274號函暨被告之開戶資料、歷史交易
    明細查詢結果1份（本院卷二第25至41頁）在卷可稽，足認
    被告上開自白與客觀事實相符，堪以採信。從而，本案事證
    明確，被告犯行足以認定，應依法論科。　　
三、論罪科刑：
　㈠核被告所為，係犯刑法第30條第1項前段、第339條第1項之幫
    助詐欺取財罪，及刑法第30條第1項前段、洗錢防制法第14
    條第1項之幫助一般洗錢罪。
　㈡被告以一提供合庫帳戶之行為，幫助詐欺集團分別詐欺如附
    表所示被害人之財物及洗錢，係以一幫助行為侵害數人財產
    法益，且觸犯數罪名，為想像競合犯，應依刑法第55條前段
    規定，從一重之幫助一般洗錢罪處斷。
　㈢被告係基於幫助之犯意而為一般洗錢罪，應依刑法第30條第2
    項規定，按正犯之刑減輕之。又被告於審判中自白幫助洗錢
    犯罪，依洗錢防制法第16條第2項規定，應依洗錢防制法第1
    6條第2項規定遞減輕其刑。
　㈣起訴效力所及之說明：
　⒈臺灣雲林地方檢察署檢察官以110年度偵字第3564號、第4492
    號、第7066號、第5859號、第9409號、111年度偵字第1372
    號移送併辦如附表編號7至8、10至13所示被害人；臺灣彰化
    地方檢察署檢察官以109年度偵字第11437號移送併辦如附表
    編號9所示被害人遭前開詐欺集團成員詐騙，而將款項匯入
    被告提供之合庫帳戶之犯罪事實，與已起訴且經本院認定有
    罪部分，有想像競合犯之裁判上一罪關係，為起訴效力所及
    ，本院自得併予審理。
　⒉被害人子○○遭詐騙而匯入被告所提供之合庫帳戶，除檢察官
    起訴書所載1筆款項外，尚包括109年5月17日0時31分許匯入
    合庫帳戶之新臺幣(下同)7萬元，有前開金庫帳戶之交易明
    細表1份（本院卷二第29至41頁）附卷可參，此部分為詐欺
    集團接續向被害人子○○詐欺所得而匯入被告前開帳戶之款項
    ，為實質上一罪關係，亦應為起訴效力所及，且經檢察官當
    庭補充（本院卷二第109頁），本院自應併予審理。
　㈤爰審酌被告正值青年，不思以己力工作以賺取財物及利益，
    竟幫助他人犯詐欺、洗錢之行為，造成如附表所示被害人受
    有財產上損害，所為實不足取，並考量其犯後坦承犯行(就
    上開幫助詐欺犯行，亦符合幫助犯減刑之事由)，迄今未與
    如附表所示被害人達成和解，亦未賠償其等損害之犯後態度
    ，兼衡如附表編號1至11所示被害人對本案意見（本院卷一
    第27至29、55、123頁；同卷二第43至47）、無犯罪紀錄之
    素行，及其自陳教育程度為高中肄業之教育程度，現為冷氣
    師傅、經濟狀況勉持等一切情狀，量處如主文所示之刑，並
    就所處罰金刑併諭知易服勞役之折算標準。
四、被告否認獲得報酬，亦無積極證據證明被告就此犯行確已獲
    有報酬，難以認定有何犯罪所得，自不予宣告沒收。
據上論斷，應依刑事訴訟法第273條之1第1項、第299條第1項前
段，判決如主文。
本案經檢察官王聖豪提起公訴，檢察官吳淑娟、何昇昀、陳淑蓉
移送併辦，檢察官陳淑香到庭執行職務。
中　　華　　民　　國　　111 　年　　6 　　月　　27　　日
                  刑事第四庭　法　官　廖奕淳
以上正本證明與原本無異。
如不服本判決應於收受判決後 20 日內向本院提出上訴書狀，並
應敘述具體理由；其未敘述上訴理由者，應於上訴期間屆滿後
20 日內向本院補提理由書（均須按他造當事人之人數附繕本）
。「切勿逕送上級法院」。
中　　華　　民　　國　　111 　年　　6 　　月　　27　　日
                                書記官  邱明通     
附錄本案論罪科刑法條：　　
中華民國刑法第339條
意圖為自己或第三人不法之所有，以詐術使人將本人或第三人之
物交付者，處5年以下有期徒刑、拘役或科或併科50萬元以下罰
金。
以前項方法得財產上不法之利益或使第三人得之者，亦同。
前二項之未遂犯罰之。

洗錢防制法第2條
本法所稱洗錢，指下列行為：
一、意圖掩飾或隱匿特定犯罪所得來源，或使他人逃避刑事追訴
    ，而移轉或變更特定犯罪所得。
二、掩飾或隱匿特定犯罪所得之本質、來源、去向、所在、所有
    權、處分權或其他權益者。
三、收受、持有或使用他人之特定犯罪所得。

洗錢防制法第14條
有第二條各款所列洗錢行為者，處7年以下有期徒刑，併科新臺
幣5百萬元以下罰金。
前項之未遂犯罰之。
前二項情形，不得科以超過其特定犯罪所定最重本刑之刑。
附表：
編號 被害人 詐騙方式 匯款時間 匯款金額(扣手續費) 證據 1 ︵ 起訴書附表編號1 ︶ 辛○○ (提告) 詐欺集團成員以交友軟體ROOIT及通訊軟體LINE與辛○○聯繫，並誆稱在「CBI投資平台」投資可獲利云云，致辛○○陷於錯誤，依指示匯款至被告之合庫帳戶中。 109年6月3日20時2分許 4萬1,000元 ⒈被害人辛○○於警詢之指述（警一卷第8至11頁） ⒉被害人辛○○提出之轉帳交易明細（警一卷第15頁） ⒊被害人辛○○提出之LINE對話紀錄（警一卷第16至21頁） 2 ︵ 起訴書附表編號2 ︶ 丁○○ (提告) 詐欺集團成員以交友軟體SweetRing及通訊軟體LINE與丁○○聯繫，並誆稱以「牛匯金控」投資可獲利云云，致丁○○陷於錯誤，依指示匯款至被告之合庫帳戶中。 109年6月3日17時33分許 10萬元 ⒈被害人丁○○於警詢之指述（偵二卷第159至162頁） ⒉被害人丁○○提出之轉帳交易明細（偵三卷第83頁） ⒊被害人丁○○提出之LINE對話紀錄（偵三卷第87至109頁） 3 ︵ 起訴書附表編號3 ︶ 寅○○ (提告) 詐欺集團成員以交友軟體Singol及通訊軟體LINE與寅○○聯繫，並誆稱在「CBI投資平台」投資可獲利云云，致寅○○陷於錯誤，依指示匯款至被告之合庫帳戶中。 109年6月3日20時8分許 10萬元 ⒈被害人寅○○於警詢之指述（偵五卷第21至27頁） ⒉被害人寅○○提出之轉帳交易明細（偵五卷第69頁） ⒊被害人寅○○提出之LINE對話紀錄（偵五卷第53至67頁）    109年6月3日20時9分許 10萬元  4 ︵ 起訴書附表編號4 ︶ 庚○○ (提告) 詐欺集團成員以交友軟體OMI及通訊軟體LINE與庚○○聯繫，並誆稱「CBI投資平台」投資可獲利云云，致庚○○陷於錯誤，依指示匯款至被告之合庫帳戶中。 109年6月3日21時12分許 6,000元 ⒈被害人庚○○於警詢之指述（偵六卷第31至35頁） ⒉被害人庚○○提出之轉帳交易明細（偵六卷第65頁） ⒊被害人庚○○提出之LINE對話紀錄（偵六卷第67至69頁） 5 ︵ 起訴書附表編號5 ︶ 己○○ (提告) 詐欺集團成員以交友軟體SweetRing及通訊軟體LINE與己○○聯繫，並誆稱以「牛匯金控」投資可獲利云云，致己○○陷於錯誤，依指示匯款至被告之合庫帳戶中。 109年6月3日16時36分許 5萬元 ⒈被害人己○○於警詢之指述（偵七卷第19至23頁） ⒉被害人己○○提出之轉帳交易明細（偵七卷第26至28頁） ⒊被害人己○○提出之LINE對話紀錄（偵七卷第35至62頁）    109年6月3日16時38分許 5萬元     109年6月4日13時21分許 5萬元     109年6月4日13時22分許 5萬元  6 ︵ 起訴書附表編號6 ︶ 癸○○ (提告) 詐欺集團成員以社群軟體FACEBOOK及通訊軟體LINE與癸○○聯繫，並誆稱：以「尚發娛樂城」下注可獲利云云，致癸○○陷於錯誤，依指示匯款至被告之合庫帳戶中。 109年6月1日10時26分許 20萬元 ⒈被害人癸○○於警詢之指述（警二卷第9至13頁） ⒉被害人癸○○提出之存摺交易明細（警二卷第29至31頁） ⒊被害人癸○○提出之之詐欺平台截圖及其與詐欺集團成員聯繫對話照片（警二卷第45-49頁）    109年6月3日15時36分許(起訴書誤載為109年6月1日15時36分許，逕予更正) 5萬元  7 ︵ 偵3564號併辦 ︶ 丑○○ 詐欺集團成員以交友軟體及通訊軟體LINE與丑○○聯繫，並誆稱「CBI投資平台」投資可獲利云云，致丑○○陷於錯誤，依指示匯款至被告之合庫帳戶中。 109年6月3日17時55分許 3萬元 ⒈被害人丑○○於警詢之指述（警三卷第28至32頁） ⒉被害人丑○○提出之轉帳交易明細（警三卷第165頁） ⒊被害人丑○○提出之LINE對話紀錄（警三卷第166至168頁） 8 ︵ 偵4492號併辦 ︶ 戊○○ 詐欺集團成員以社群軟體FACEBOOK及通訊軟體LINE與戊○○聯繫，並誆稱投資證券可獲利云云，致戊○○陷於錯誤，依指示匯款至被告之合庫帳戶中。 109年5月20日16時13分許 2萬9,985元 ⒈被害人戊○○於警詢之指述（偵十二卷第19至24頁） ⒉被害人戊○○提出之轉帳交易明細（偵十二卷第69頁） ⒊被害人戊○○提出之LINE對話紀錄（偵十二卷第89至161頁）    109年5月20日16時16分許 5,000元  9 ︵ 偵11437號併辦 ︶ 丙○○ (提告) 詐欺集團成員以社群軟體FACEBOOK及通訊軟體LINE與丙○○聯繫，並誆稱：線上玩遊戲下注可獲利云云，致丙○○陷於錯誤，依指示匯款至被告之合庫帳戶中。 109年5月20日20時6分許 10萬元 ⒈被害人丙○○於警詢之指述（偵十四卷第65至77頁） ⒉被害人丙○○之轉帳交易明細（偵十四卷第135頁） ⒊被害人丙○○提出之對話紀錄、暱稱「邵麒」之個人資訊（偵十四卷第107至127頁）    109年5月20日20時9分許 10萬元  10 ︵ 偵7066號併辦 ︶ 乙○○ (提告) 詐欺集團成員以交友軟體WOOTALK及通訊軟體LINE與乙○○聯繫，並誆稱投資美金及金銀可獲利云云，致乙○○陷於錯誤，依指示匯款至被告之合庫帳戶中。 109年6月3日17時14分許 3萬元 ⒈被害人乙○○於警詢之指述（偵十五卷第9至11頁） ⒉被害人乙○○提出之存摺交易明細（偵十五卷第18至20頁） ⒊被害人乙○○提出之LINE對話紀錄（偵十五卷第38至47頁） 11 ︵ 偵5859號併辦 ︶ 甲○○ (提告) 詐欺集團成員以社群軟體FACEBOOK及通訊軟體LINE與甲○○聯繫，並誆稱：替他人儲值搶單可獲利云云，致甲○○陷於錯誤，依指示匯款至被告之合庫帳戶中。 109年6月4日14時許(移送併辦意旨書誤載為109年6月14日14時許，逕予更正) 1萬元 ⒈被害人甲○○於警詢之指述（偵十六卷第25至28頁） ⒉被害人甲○○提出之轉帳交易明細（偵十六卷第85頁） ⒊被害人甲○○提出之FACEBOOK社團群組截圖、LINE對話紀錄（偵十六卷第86至132頁） 12 ︵ 偵1372號併辦 ︶ 子○○ (提告) 詐欺集團成員以通訊軟體LINE與子○○聯繫，並誆稱：投資東洋娛樂城可獲利云云，致子○○陷於錯誤，依指示匯款至被告之合庫帳戶中。  109年5月16日17時14分許 4萬5,000元 ⒈被害人子○○於警詢之指述（警四卷第4至6頁） ⒉被害人子○○提出之轉帳交易明細（警四卷第25頁） ⒊被害人子○○提出之LINE對話紀錄（警四卷第26至42頁）    109年5月17日0時31分許 7萬元  13 ︵ 偵9409號併辦 ︶ 卯○○ (提告) 詐欺集團成員以交友軟體及通訊軟體LINE與卯○○聯繫，並誆稱：以「MG平台」投資可獲利云云，致卯○○陷於錯誤，依指示匯款至被告之合庫帳戶中。 109年6月3日22時9分許 3,000元 ⒈被害人卯○○於警詢之指述（偵十八卷第8至9頁） ⒉被害人卯○○提出之轉帳交易明細（偵十八卷第31頁） ⒊被害人卯○○提出之詐欺平台網路頁面截圖（偵十八卷第30頁） 

卷 宗 與 簡 稱 對 照 表  警一卷 雲林縣警察局斗六分局雲警六偵字第1091003764號刑案偵查卷宗 警二卷 雲林縣警察局虎尾分局雲警虎偵字第1101000636號刑案偵查卷宗 警三卷 嘉義縣警察局中埔分局嘉中警偵字第1090019352號刑案偵查卷宗 警四卷 雲林縣警察局虎尾分局雲警虎偵字第1111000198號刑案偵查卷宗 偵一卷 臺灣雲林地方檢察署109年度偵字第7481號偵查卷宗 偵二卷 臺灣新北地方檢察署110年度軍偵字第127號卷一偵查卷宗 偵三卷 臺灣新北地方檢察署110年度軍偵字第127號卷二偵查卷宗 偵四卷 臺灣雲林地方檢察署110年度偵字第41號偵查卷宗 偵五卷 臺灣雲林地方檢察署110年度偵字第162號偵查卷宗 偵六卷 臺灣雲林地方檢察署110年度偵字第373號偵查卷宗 偵七卷 臺灣雲林地方檢察署110年度偵字第1113號偵查卷宗 偵八卷 臺灣雲林地方檢察署110年度偵字第2911號偵查卷宗 偵九卷 臺灣嘉義地方檢察署109年度偵字第9217號偵查卷宗 偵十卷 臺灣嘉義地方檢察署109年度偵緝字第440號偵查卷宗 偵十一卷 臺灣雲林地方檢察署110年度偵字第3564號偵查卷宗 偵十二卷 臺灣雲林地方檢察署110年度偵字第4492號偵查卷宗 偵十三卷 臺灣彰化地方檢察署109年度偵字第11437號卷一偵查卷宗 偵十四卷 臺灣彰化地方檢察署109年度偵字第11437號卷二偵查卷宗 偵十五卷 臺灣雲林地方檢察署110年度偵字第7066號偵查卷宗 偵十六卷 臺灣彰化地方檢察署109年度偵字第11423號偵查卷宗 偵十七卷 臺灣雲林地方檢察署110年度偵字第5859號偵查卷宗 偵十八卷 臺灣雲林地方檢察署110年度偵字第9409號偵查卷宗 偵十九卷 臺灣雲林地方檢察署111年度偵字第1372號偵查卷宗 本院卷一 本院110年度金訴字第56號卷一 本院卷二 本院110年度金訴字第56號卷二